臺灣高等法院刑事裁定　　　　　　　　100年度聲再字第543號
再審聲請人
即受判決人　熊鯤翔
上列聲請人因偽造有價証券等案件，對於本院94年度上訴字第14
9號，民國96年6月14日第二審確定判決（原審案號：臺灣桃園地
方法院90年度訴字第1596號；起訴案號：臺灣桃園地方法院檢察
署89年度偵字第4755、5526、6956、7261、7876、11083、15786
號；暨同署90年度偵字第15238號移送併辦），聲請再審，本院
裁定如下：
    主  文
再審之聲請駁回。
    理  由
一、聲請意旨略以：聲請人於民國79年間因買賣股票違約交割案
    遭羈押於臺北看守所，經法院論以偽造有價證券而判處有期
    徒刑4年，然聲請人於羈押期間，適逢80年減刑條例施行，
    經減為有期徒刑2年，於81年間因羈押3年期滿開釋，案件上
    訴最高法院後，於83年改論處偽造文書罪，卻因羈押期滿開
    釋結案，原審認聲請人於83年2月17日羈押期滿執行完畢，
    顯然有誤，因聲請人確實之羈押期滿日期為81年，故聲請人
    於87年所犯常業詐欺案件，不符累犯規定，爰依刑事訴訟法
    第420條第1項第6款規定，提出再審之聲請云云。
二、按「有罪之判決確定後，因發現確實之新證據，足認受有罪
    判決之人應受無罪、免訴、免刑或輕於原判決所認罪名之判
    決者，為受判決人之利益，得聲請再審」，刑事訴訟法第42
    0條第1項第6款定有明文。而所謂「發現確實之新證據」，
    係指該證據於事實審法院判決前已經存在，為法院及當事人
    所不及知，不及調查斟酌，至其後始行發見，若判決前已經
    當事人提出或聲請調查之證據，經原審法院本於論理法則、
    經驗法則為審酌而捨棄不採者，即非該條所謂發見之新證據
    ，其後自不得再提出同一證據，爭執確定判決有事實誤認或
    理由矛盾；且所謂新證據，亦係就該證據本身形式上觀察，
    固不以絕對不須經過調查程序為條件，但必須顯然可認為足
    以動搖原有罪確定判決，而為受判決人無罪、免訴、免刑或
    輕於原判決所認罪名之判決者為限（參照最高法院28年抗字
    第8號判例、77年度台抗字第60號判決）。次按刑事訴訟法
    第420條第1項第6款既係規定輕於原判決所認「罪名」，自
    與輕於原判決所宣告之「罪刑」有別，所謂輕於原判決所認
    罪名，應指與原判決所認罪名比較，其法定刑較輕之相異罪
    名而言，例如原認放火罪實係失火罪，原認殺尊親屬罪實係
    普通殺人罪，原認血親和姦罪實係通姦罪等是。至於同一罪
    名之有無加減刑罰之原因者，僅足影響科刑範圍而罪質不變
    ，即與「罪名」無關，自不得據以再審。從而自首、未遂犯
    、累犯、連續犯等刑之加減，並不屬於刑事訴訟法第420條
    第1項第6款所指罪名之範圍（最高法院70年度第7次刑事庭
    會議決議意旨參照）。此外，再審係為原確定判決認定事實
    錯誤而設之救濟程序，與非常上訴旨在糾正原確定判決違背
    法令之錯誤，二者迥不相侔。
三、經查：「累犯」僅涉同一罪名有無加、減刑罰之原因，亦即
    僅能影響科刑之範圍，而其罪刑之本質不變，即聲請人所稱
    其於87年間犯常業詐欺等罪，並不因聲請人先前是否有犯罪
    執行完畢構成累犯（應否加重處罰），而影響常業詐欺罪名
    之本質，不符刑事訴訟法第420條第1項第6款所指罪名之範
    圍，揆諸上開最高法院刑事庭會議決議，當不得據此為聲請
    再審之原因。故聲請意旨所指摘不構成「累犯」乙節，縱認
    屬實，亦屬法律適用問題，非得以聲請再審為之；何況聲請
    人自承確於83年2月17日因羈押期滿而以執行完畢論，並有
    聲請人所提出之本院94年度上訴字第149號判決書可參，則
    聲請人再於87年間觸犯常業詐欺罪，係於5年內再犯罪，並
    非不構成累犯。綜上所陳，聲請人所述，並無合於刑事訴訟
    法第420條第1項各款所定之情形，自難認為有再審之理由，
    應予駁回。
四、據上論斷，應依刑事訴訟法第434條第1項，裁定如主文。
中    華    民    國    100    年   12    月    29    日
                  刑事第十一庭  審判長法  官  許宗和
                                      法  官  趙功恆
                                      法  官  潘進柳
以上正本證明與原本無異。
如不服本裁定，應於收受送達後五日內向本院提出抗告狀。
                                      書記官  任正人
中    華    民    國   100    年    12    月    29    日